臺灣新竹地方法院刑事裁定
                                     109年度聲判字第45號
聲  請  人
即 告 訴人  楊騰緯



代  理  人  胡嘉雯律師
被      告  郭秀鈴


上列聲請人因告訴被告背信案件，經臺灣新竹地方檢察署檢察官
於民國109年8月9日以109年度偵字第8190號為不起訴處分，聲請
人不服聲請再議，經臺灣高等檢察署以109年度上聲議字第8101
號駁回再議確定，聲請人不服駁回再議之處分，聲請交付審判，
本院裁定如下：
    主  文
聲請駁回。
    理  由
一、按告訴人不服上級法院檢察署檢察長或檢察總長認再議為無
    理由而駁回之處分者，得於接受處分書後10日內委任律師提
    出理由狀，向該管第一審法院聲請交付審判；法院認為交付
    審判之聲請不合法或無理由者，應駁回之；又法院為前項裁
    定前得為必要之調查，刑事訴訟法第258條之1、第258條之3
    第2項前段、第3項，分別定有明文。次按，刑事訴訟法第25
    8條之1規定告訴人得向法院聲請交付審判，係對於檢察官不
    起訴或緩起訴裁量權制衡之一種外部監督機制，此時法院僅
    在就檢察官所為不起訴或緩起訴之處分是否正確加以審查，
    以防止檢察機關濫權，依此立法精神，法院就聲請交付審判
    案件之審查，所謂「得為必要之調查」（刑事訴訟法第258
    條之3第3項參照），其調查證據之範圍，自應以偵查中曾顯
    現之證據為限，不可就告訴人新提出之證據再為調查，亦不
    可蒐集偵查卷以外之證據。故法院於審查交付審判之聲請有
    無理由時，除認為告訴人所指摘不利被告之事證未經檢察機
    關詳為調查或斟酌，或不起訴處分書所載理由違背經驗法則
    、論理法則或其他證據法則外，否則不宜率予交付審判（法
    院辦理刑事訴訟案件應行注意事項第134項可供參照）。亦
    即法院裁定交付審判之前提，必須偵查卷內所存證據已符合
    刑事訴訟法第251條第1項規定「足認被告有犯罪嫌疑」檢察
    官應提起公訴之情形，如該案件仍須另行蒐證偵查始能判斷
    應否交付審判者，因交付審判審查制度並無如同再議救濟制
    度得為發回原檢察官續行偵查之設計，法院仍應依同法第25
    8條之3第2項前段規定，以聲請無理由裁定駁回。
二、本件聲請人即告訴人楊騰緯認被告郭秀鈴涉犯背信罪嫌，向
    臺灣新竹地方檢察署提出告訴，經臺灣新竹地方檢察署檢察
    官偵查後，於109年8月9日以109年度偵字第8190號為不起訴
    處分，聲請人不服聲請再議，經臺灣高等檢察署以109年度
    上聲議字第8101號駁回再議確定，茲聲請人於109年10月7日
    收受前開處分書，於109年10月16日委任代理人胡嘉雯律師
    向本院聲請交付審判等情，有刑事交付審判聲請狀及刑事委
    任狀各1紙在卷可稽。是聲請人本件聲請交付審判，合於首
    揭法律規定，先予敘明。
三、聲請人原告訴意旨略以：被告郭秀鈴為新竹縣竹東鎮永滿大
    鎮社區之住戶，亦從107年10月起至108年9月止，擔任永滿
    大鎮社區管理委員會之主任委員，受全體區分所有權人委任
    負責執行區分所有權人會議決議事項及公寓大廈管理維護工
    作，為為他人處理事務之人。聲請人為永滿大鎮社區之區分
    所有權人。被告竟基於損害本人之背信犯意，於108年2月底
    某日，未經所有權人會議決議與管理委員會同意，擅自將永
    滿大鎮社區地下室之20位機械停車位拆除，而損害全體區分
    所有權人之利益。因認被告涉犯刑法第342條第1項之背信罪
    嫌。
四、聲請人上開告訴，經臺灣新竹地方檢察署檢察官調查後，認
    被告罪嫌不足，乃以109年度偵字第8190號為不起訴處分，
    該不起訴處分理由如下：
（一）按犯罪事實應依證據認定之，無證據不得認定犯罪事實，
      刑事訴訟法第154條第2項定有明文。次按告訴人之告訴，
      係以使被告受刑事訴追為目的，是其陳述是否與事實相符
      ，仍應調查其他事實以資審認，始得為不利被告之認定；
      又認定不利於被告之事實，須依積極證據，苟積極證據不
      足為不利於被告事實之認定時，即應為有利於被告之認定
      ，最高法院52年度台上字第1300號及30年度上字第816號
      判決可資參照。
（二）訊據被告固不否認有將機械停車位拆除之行為，惟堅決否
      認涉有何上揭背信犯行，辯稱：我拆除停車位有經過管委
      會同意，是108年2月22日在地下停車場決議的，當時是4
      位委員現場請專業廠商勘查評估，因為機械停車位都損壞
      了，謝玉蘭、鍾秀玉、陳屏花都有同意，為了增進社區的
      衛生安全，所以才拆除，我是依照管委會的宗旨，為了管
      委會的環境衛生和安全才拆除的，而且促進公共利益之增
      加，機械停車位已經年久失修，未曾保養過，而且原本是
      6個停車位可以使用，拆完機械停車位後變成10個停車位
      可以使用，而且在施工前有貼公告，1張是2月24日貼，1
      張是2月27日貼，如果委員不同意的話，公告的時候為何
      未提出反對拆除等語。
（三）經查，證人謝玉蘭、鍾秀玉、陳屏花於本署偵訊時雖證稱
      在地下停車場請廠商來勘查機械停車位時，都表示反對拆
      除等語。然拆除機械停車位之廠商楊茂榮於本署偵訊時證
      稱：我去地下室2次，第1次是要去看怎麼拆，當時只有郭
      秀鈴，第2次是郭秀鈴約我去守衛室，一起下去地下室，
      當時有4、5個婦人在，謝玉蘭、鍾秀玉、陳屏花都在，有
      一起討論要怎麼拆，我認為修理要花很多錢，說拆掉比較
      好也比較安全，郭秀鈴有說賣掉還可以賺多少錢，我說很
      難拆，很費工，拆起來的鐵可以抵工資，沒有要再付錢給
      他們，在場的其他委員還說多少有一點錢吧，還有委員說
      油壓缸很值錢，我說那油壓缸賣了也沒有人要，當時3、4
      個人有人說哪一塊要拆，哪一塊不要拆，要拆到哪裡，除
      了郭秀鈴在講之外，還有其他3、4位婦人在講，我沒有聽
      到3位證人（即謝玉蘭、鍾秀玉、陳屏花）反對拆除停車
      位，當時確實有討論要何時來拆等語。而證人謝玉蘭於本
      署偵訊時證稱：我有討論，我有問楊茂榮拆怎麼會沒有錢
      ，光是油壓缸就很貴，有閒聊到拆除鐵不可能都給楊茂榮
      ，不給我們大樓社區一點回饋等語。是從上開證人之證述
      可知，謝玉蘭、鍾秀玉、陳屏花雖證述反對拆除，但證人
      楊茂榮提及當時在勘查機械停車位時，除被告之外，其他
      證人也有加入討論要如何拆機械停車位，要拆到何程度，
      而且有討論到拆除費用之問題，證人謝玉蘭亦不否認有討
      論到拆除停車位之費用問題。故整體觀之，證人謝玉蘭、
      鍾秀玉、陳屏花當下是否確實有反對拆除機械停車位之情
      事，尚有疑義。故無法排除被告在當下認定證人等人有加
      入拆除停車位討論，進而認定證人等人有同意拆除機械停
      車位，才委請楊茂榮來拆除機械停車位之可能性，故被告
      主觀上是否確有損害本人之背信主觀犯意，尚有疑義。再
      者，就拆除金額部分，依拆除估價單，費用約為新臺幣（
      下同）178,000元，而本件機械停車位拆除後之廢鐵約2萬
      2640公斤，依當時市價8.1元計算，價值約為183,384元，
      有卷附之拆除估價單、地磅單及108年2月18日廢鋼牌價公
      告等資料在卷可稽，故本件機械停車位拆除後之廢鐵價值
      ，與拆除費用金額並無太大差異，故亦難認被告有圖利楊
      茂榮並損害告訴人或其他區分所有權人利益之主觀背信犯
      意或行為。又聲請人楊騰緯於本署偵訊時證稱：103年我
      搬入社區時，機械停車位就壞了，拆除機械停車位前，只
      有6個車位可以使用，拆除後變成8個車位可以使用等語。
      是從聲請人指述可知，上開機械停車位早已故障，而拆除
      機械停車位後，反倒多出2個車位可以使用，故客觀觀察
      被告拆除停車位之行為，只是將原先故障物品拆除，且社
      區可停之停車位還增加，更難認被告之行為有損害告訴人
      或其他區分所有權人利益之情事。末查，證人即社區警衛
      蕭仁富於本署偵訊時證稱：郭秀鈴有叫我去貼公告2張（
      分別為109年3月11日偵訊時被告遞狀之證二公告、109年3
      月12日狀紙所附施工公告），我都是張貼在公告欄和電梯
      間，是證二的公告先貼，過幾天要拆除停車位前有貼施工
      公告等語。另關於上開二公告之內容，有提及「108年2月
      22日委員等4人…請專業廠商勘查拆除地下室損壞多年且無
      法修復不堪使用的機械停車位：以拆除的鐵板廢料抵銷拆
      除搬運工資。拆除日期另行公告」、「地下室進行拆移年
      久不堪使用之機械…施工期間：2月28日起…」等內容。由
      此可知，被告在拆除前確實有公告相關內容予聲請人、相
      關證人及區分所有權人知悉，並未有所隱瞞，而如證人謝
      玉蘭、鍾秀玉、陳屏花確實反對，理應質疑上開公告內容
      ，但證人謝玉蘭、鍾秀玉、陳屏花卻未提出質疑，最後因
      而拆除本件之機械停車位，更無足夠積極證據可認被告有
      何告訴意旨所稱之背信主觀犯意與犯行存在，自難以該等
      罪責相繩之。此外，復查無其他積極證據足資認定被告有
      何犯行，揆諸前揭說明，應認被告罪嫌不足。
五、聲請人不服上開不起訴處分，聲請再議，聲請理由如下：系
    爭社區機械停車設備之所有權利，屬系爭永滿大鎮社區全體
    區分所有權人所共有，無論該財產有無損壞、折舊後價值為
    幾，其包括拆除之事實上處分權利，亦應由全體區分所有權
    人，共同依公寓大廈管理條例第11條第1項、第31條法定程
    序行使，不容第三人或單一共有人單獨侵害。是無論系爭機
    械停車設備損壞之情形如何、拆除有無實益、是否應行拆除
    ，既經全體區分所有權人審慎考量諸多因素後，行使其所有
    權而為決議，社區管理委員就上開決議，僅得依公寓大廈管
    理條例第36條第1款執行，不得再以個人所執之利益衡量結
    果，視全體區分所有權人事實上處分權為無物，逾越全體區
    分所有權人之授權。被告擔任社區管理委員要職多年，對於
    公寓大廈管理之相關規定、社區就系爭機械停車設備之處分
    決議，早已知之甚詳。原不起訴處分竟謂被告故意違反區分
    所有權人決議之拆除行為，因於主觀上欠缺違背受託任務之
    故意未成構成背信犯罪，豈非無限度擴張管理委員之權限，
    並使公寓大廈管理條例之相關規定淪為具文，置包括聲請人
    在內之全體區分所有權人之所有權能而不顧？如依原不起訴
    處分書所言，管理委員得挾其個人意見，任意處分全體區分
    所有權人財產，將使區分所有權人拒絕授權少數人管理共有
    財產，現代社會普遍存在之社區群居模式，將陷入無效率之
    財產利用困境，此實為刑法第342條背信罪規範所亟欲避免
    之（餘詳如再議聲請狀所載）。
六、經臺灣高等檢察署以109年度上聲議字第8101號駁回再議聲
    請，其理由如下：
（一）偵查中之證據取捨與事實認定，係由檢察官本於確信自由
      判斷，此項判斷職權之行使，苟係基於吾人日常生活之經
      驗，而未違背客觀上應認確實之定則，又已敘述其何以為
      此判斷之具體理由，即不容漫指為違法或不當。本件原檢
      察官偵查結果以：訊據被告固不否認有將機械停車位拆除
      之行為，惟堅決否認涉有何上揭背信犯行，辯稱：我拆除
      停車位有經過管委會同意，是108年2月22日在地下停車場
      決議的，當時是4位委員現場請專業廠商勘查評估，因為
      機械停車位都損壞了，謝玉蘭、鍾秀玉、陳屏花都有同意
      ，為了增進社區的衛生安全，所以才拆除，我是依照管委
      會的宗旨，為了管委會的環境衛生和安全才拆除的，而且
      促進公共利益之增加，機械停車位已經年久失修，未曾保
      養過，而且原本是6個停車位可以使用，拆完機械停車位
      後變成10個停車位可以使用，而且在施工前有貼公告，1
      張是2月24日貼，1張是2月27日貼，如果委員不同意的話
      ，公告的時候為何未提出反對拆除等語。復經原檢察官斟
      酌全卷事證，難認被告有圖利楊茂榮並損害聲請人或其他
      區分所有權人利益之主觀背信犯意或行為。已於原不起訴
      處分詳予敘明，經核並無不合。本件縱如聲請人所指就系
      爭機械停車設備損壞拆除，被告未依公寓大廈管理條例第
      11條第1項、第31條法定程序行使，亦僅屬處是否適當合
      宜之民事糾葛，尚難執以而逕認被告涉有背信罪嫌。核原
      處分上開認事用法，業就卷內所有證據之調查結果，綜合
      判斷取捨，且所為論斷從形式上觀察，難認有違背經驗法
      則、論理法則，無違法或不當之可言。聲請人仍執前詞，
      以主觀之見，對於原檢察官調查證據之方法、證據取捨之
      判斷、心證之形成及犯罪構成要件之闡述等職權行使事項
      再事爭辯，無從動搖原處分所為判斷之結果，其再議為無
      理由。
（二）綜上所述，本件再議無理由，爰依刑事訴訟法第258條前
      段規定為駁回之處分。
七、聲請交付審判意旨詳如刑事交付審判聲請狀所載。
八、本院查：
（一）按犯罪事實應依證據認定之，無證據不得認定犯罪事實；
      不能證明被告犯罪者，應諭知無罪之判決，刑事訴訟法第
      154條第2項、第301條第1項分別定有明文。次按，事實之
      認定，應憑證據，如未能發現相當證據，或證據不足以證
      明，自不能以推測或擬制之方法，以為裁判基礎；又認定
      不利於被告之事實，須依積極證據，苟積極證據不足為不
      利於被告事實之認定時，即應為有利於被告之認定，更不
      必有何有利之證據，最高法院40年台上字第86號及30年上
      字第816號判例可資參照。據此，刑事訴訟上證明之資料
      ，無論為直接證據或間接證據，均須達於通常一般之人均
      不致於有所懷疑，而得確信為真實之程度，始得據為有罪
      之認定，若關於被告是否犯罪之證明未能達此程度，而有
      合理性懷疑之存在，致使無從形成有罪之確信，根據「罪
      證有疑、利於被告」之證據法則，即不得遽為不利被告之
      認定，最高法院76年台上字第4986號判例意旨可資參照。
      又按，刑法第342條之背信罪，以有取得不法利益或損害
      本人利益之意圖為必要，若無此意圖，即屬缺乏意思要件
      ，縱有違背任務之行為，並致生損害於本人之財產或其他
      利益，亦難律以本條之罪，最高法院87年度台上字第1055
      號判決可資參照。
（二）本件聲請人原告訴意旨，業據前述臺灣新竹地方檢察署檢
      察官詳予偵查，並以前述不起訴處分書論述其理由甚詳，
      復經臺灣高等檢察署再詳加論證而駁回聲請人再議之聲請
      。今聲請人仍執前於偵查程序中所為之相同指訴，認被告
      涉有背信罪嫌，本院依職權調閱臺灣新竹地方檢察署108
      年度他字第4223號、109年度偵字第8190號等卷審查後，
      除引用上開不起訴處分書、處分書所載述之理由而不再贅
      述外，就聲請人本件交付審判之聲請應予駁回之理由，另
      補充如下：
    1.證人楊騰緯、陳家麟、謝玉蘭、鍾秀玉、陳屏花於偵訊時
      證稱：「（問：所以拆除前20個停車位都不能使用嗎？）
      可以使用6個。拆除後其實只能用8個車位，另外2個車位
      是原來的車道，只是郭秀鈴把它劃成車位」、「（問：所
      以拆除前可以使用6個車位，拆除後可以使用的是8個車位
      ，但在加上郭秀鈴自己劃的2個車位，總共10個車位？）
      是」等語（見他卷第90頁），核與被告於偵訊時供稱：我
      拆除機械停車位前，只有6個停車位可以使用，拆除後變
      成有10個停車位等語大致相符（見他卷第37頁），足見被
      告雖未經區分所有權人會議決議拆除機械停車位，然拆除
      後並未減少得以使用之停車位，則被告究係有無意圖為自
      己或第三人不法之利益，或損害本人之利益，非無斟酌餘
      地，猶難遽以背信罪責相繩。
    2.被告委請證人楊茂榮代為拆除機械停車位，固未取得拆除
      後之廢鐵變賣款項，然依停車場鋼架拆除估價單、地磅記
      錄單以觀（見他卷第21頁、第148頁），拆除後之廢鐵變
      賣價格為181,120元，而拆除機械停車位之費用為178,000
      元，二者之金額大致相當，是被告既係以拆除後之廢鐵變
      賣款項，與委請證人楊茂榮代為拆除機械停車位之費用互
      為抵銷，自無從徒憑被告未取得拆除後之廢鐵變賣款項，
      即遽以推斷或臆測被告確有背信之犯行，而援為被告有罪
      之證據。
   3.至於聲請意旨所指其餘各節，或屬聲請人片面之法律思維
      ，或為個人臆測之詞，或與本案無必然之直接關係，亦不
      見有何明確證據以實其說。此外，復查無其他積極證據足
      資證明被告確有背信犯行，揆諸首揭法條及判例意旨，尚
      難僅憑聲請人之指訴，遽為不利被告犯罪事實之認定，應
      認被告此部分犯罪嫌疑不足。
（三）綜上所述，聲請人於偵查中所指摘不利於被告之事證，業
      經檢察機關詳為調查及斟酌，且原不起訴處分書及臺灣高
      等法院檢察署處分書所載理由亦未違背經驗法則、論理法
      則或其他證據法則，其認定被告之背信罪嫌不足，於法並
      無違誤。從而，原檢察官及臺灣高等檢察署檢察長對被告
      予以不起訴處分及駁回再議之聲請，核無不當，聲請人猶
      執前詞聲請交付審判，惟依現存偵查卷內資料判斷，尚未
      跨越起訴之門檻甚明，是依前揭說明，聲請人對於不起訴
      及駁回再議之處分加以指摘，求予交付審判，非有理由，
      應予駁回。
九、依刑事訴訟法第258條之3第2項前段，裁定如主文。
中　　華　　民　　國　　110 　年　　2 　　月　　5 　　日
              刑事第六庭審判長法  官  馮俊郎
                              法  官  王榮賓
                              法  官  王子謙
以上正本證明與原本無異。　　　　　　　　　
不得抗告。
中　　華　　民　　國　　110 　年　　2 　　月　　5 　　日
                              書記官  廖宜君